【裁判字號】    99,交易,151
【裁判日期】    991229
【裁判案由】    過失重傷害
【裁判全文】
臺灣屏東地方法院刑事判決             99年度交易字第151號
公  訴  人  臺灣屏東地方法院檢察署檢察官
被      告  蔡宏文
上列被告因過失重傷害案件，經檢察官提起公訴（99年度偵字第
6524號），被告於準備程序中就被訴事實為有罪陳述，經本院告
知簡式審判程序之旨，並聽取被告及公訴人之意見後，合議庭裁
定由受命法官獨任進行簡式審判程序，判決如下：
    主  文
蔡宏文因過失傷害人致重傷，處有期徒刑肆月，如易科罰金，以
新臺幣壹仟元折算壹日。
    事  實
一、蔡宏文考領有重型機車駕駛執照，其於民國99年2 月27日下
    午，騎乘車牌號碼BMD-028 號重型機車，由屏東縣鹽埔鄉○
    ○路由西往東方向行駛，於同日17時40分許，行經屏東縣鹽
    埔鄉○○路23巷口前時，原應注意車前狀況，隨時採取必要
    之安全措施，以避免危險之發生，而依當時情形，天候晴朗
    ，視距良好又無障礙物，並無不能注意之情事，竟疏未注意
    車前狀況即貿然前行，適同一時、地，有董木貴騎乘腳踏車
    ，沿屏東縣鹽埔鄉○○路由西往東同一方向行駛於蔡宏文前
    方之慢車道上，因疏未注意，而在劃有慢車道之道路未靠右
    行駛，嗣因雙方之前開疏失，而致蔡宏文所騎乘之上開重型
    機車自董木貴左後方，追撞董木貴所騎乘之上開腳踏車，董
    木貴因而人車倒地，並受有創傷性腦出血併延遲性出血、創
    傷後癲癇、胸部挫傷併左側第2 、3 、4 、5 肋骨骨折、多
    處擦傷等傷害，且因前開外傷造成意識不清及右側肢體嚴重
    無力而達重度肢體殘障之程度，而於身體有重大不治之重傷
    害。蔡宏文於肇事後留在事故現場，在未有偵查犯罪職權之
    機關或公務員發覺前，即向前來車禍現場處理之員警坦承其
    為本件車禍肇事之人，而自首接受裁判。
二、案經指定代行告訴人董吉雄( 已由臺灣屏東地方法院檢察署
    檢察官指定為代行告訴人) 訴由臺灣屏東地方法院檢察署檢
    察官偵查起訴。
    理  由
一、本件被告蔡宏文所犯為死刑、無期徒刑、最輕本刑為3 年以
    上有期徒刑以外之罪，其於準備程序進行中，就被訴事實為
    有罪之陳述，經告知簡式審判程序之旨，並聽取當事人之意
    見後，本院合議庭裁定由受命法官獨任進行簡式審判程序，
    合先敘明。
二、上揭犯罪事實，業據被告蔡宏文於警詢、偵查及本院審理中
    均坦承不諱，核與證人即代行告訴人董吉雄於警詢及偵查中
    所證述情節大致相符，復有屏東縣政府警察局里港分局道路
    交通事故現場圖、道路交通事故調查報告表(一)(二)、屏東縣政
    府警察局道路交通事故初步析研判表、財團法人屏東基督教
    醫院( 下稱屏基醫院)99 年4 月8 日乙診字第99040528號診
    斷證明書各1 紙、溫馨護理之家99年7 月14日溫馨護字第
    99071403號及99年11月9 日溫馨護字第99110905號入住證明
    書2 紙、中華民國身心障礙手冊1 紙、屏基醫院99年8 月10
    日(99)屏基醫字第9908022 號函暨所檢附病例摘要影本1 份
    及本案照片12張( 見警卷第8 至11、13、14、16、19至22、
    26至32頁、偵卷第1 至4 、21至88頁、本院卷第21頁）在卷
    可稽，足認被告上開任意性之自白顯與事實相符，堪信為真
    實。本案事證明確，被告上開犯行，堪以認定。
三、按刑法第10條第4 項第6 款所謂其他於身體或健康有重大不
    治或難治之傷害，係指除去同項第1 款至第5 款之傷害，而
    於身體或健康傷害重大，且不能治療或難於治療者而言，且
    其傷害，並不以須達於毀敗程度為必要（最高法院88年度臺
    上字第6555號決判要旨參照）。經查，本件被害人董木貴因
    本件車禍受有創傷性腦出血併延遲性出血、創傷後癲癇、胸
    部挫傷併左側第2 、3 、4 、5 肋骨骨折、多處擦傷等傷害
    ，經送屏基醫院急救診治後，目前意識尚未完全清醒，因右
    側肢體嚴重無力，並通過鑑定為重度肢障，且因四肢乏力致
    無法下床活動，需24小時由他人協助生活照護照料之狀態，
    有前揭溫馨護理之家入住證明書、屏基醫院函文及診斷證明
    書等可資佐證；另本院就上開屏基醫院函文及溫馨護理之家
    入住證明書分別所載被害人董木貴目前病症情形，分別再向
    屏基醫院及溫馨護理之家電詢確認後，經屏基醫院及溫馨護
    理之家分別回覆本院表示：被害人董木貴之右側肢體無力，
    且右側肢體及右半部身體均遺留殘障損傷之重度程度，有本
    院公務電話紀錄2 紙( 見本院卷第38-1、38-2頁) 附卷可佐
    ，基此，堪認被害人董木貴所受上揭傷害，參照上開最高法
    院判決要旨所示，應認其此部分傷害已達刑法第10條第4 項
    第6 款所定「其他於身體或健康，有重大不治之傷害」之重
    傷害程度，要無疑義。
四、核被告蔡宏文所為，係犯刑法第284 條第1 項後段之過失傷
    害致人重傷罪。又被告於本案車禍發生後，在前述犯行未為
    有偵查犯罪職權之機關或公務員知悉前，當場主動向前來現
    場處理之員警承認其為肇事者而接受裁判等情，有屏東縣政
    府警察局交通隊里港小隊交通事故肇事人自首情形紀錄表1
    紙（見警卷第12頁）附卷可參，是被告所為，符合自首要件
    之規定，應依刑法第62條前段規定，減輕其刑。爰審酌被告
    因駕車疏忽而肇事，致被害人董木貴受傷後而呈重度殘障之
    重大不治之傷害，造成之損害顯然相當鉅大，惟被害人董木
    貴因未在劃有慢車道之道路靠右行駛，而就本件車禍之發生
    亦有過失( 此有前開道路交通事故初步析研判表在卷可佐)
    ，並念及被告於犯罪後尚知坦承犯行，犯後態度尚可，並衡
    及其品行、智識、被告過失態樣等一切情狀，量處如主文所
    示之刑，並依被告之學歷為高職畢業，家庭經濟情況為勉持
    等情，諭知如主文所示之刑及易科罰金折算標準。至檢察官
    雖具體求處有期徒刑10月，惟本院審酌上情，認本件所量處
    之刑應屬適當，附此敘明。
五、末按法院得設交通法庭辦理交通事件，道路交通事件處理辦
    法第4 條已於99年10月26日修正之，因道路交通管理處罰條
    例第88條規定：「法院為處理有關交通事件，得設立專庭或
    指定專人辦理之。」爰修正該辦法有關「交通案件」及「道
    路交通刑事案件」之規定，是有關道路交通刑事案件已毋庸
    專設交通法庭為之，故本院普通法庭依法自得審理本件交通
    刑事事件，併予敘明。
據上論斷，應依刑事訴訟法第273 條之1 第1 項、第284 條之1
、第299 條第1 項前段、刑法第284 條第1 項後段、第62條前段
、第41條第1 項前段，刑法施行法第1 條之1 ，判決如主文。
本案經檢察官鍾佩真到庭執行職務。
中    華    民    國    99    年    12    月    29    日
                  刑事第二庭    法  官  許瑜容
以上正本證明與原本無異。
如不服本判決應於收受判決後10日內向本院提出上訴書狀，並
應敘述具體理由；其未敘述上訴理由者，應於上訴期間屆滿後
20日內向本院補提理由書（均須按他造當事人之人數附繕本）
「切勿逕送上級法院」。
中    華    民    國    99    年    12    月    29    日
                                書記官  龔惠婷
附錄本案論罪科刑法條文：中華民國刑法第284 條第1 項因過失
傷害人者，處6 月以下有期徒刑、拘役或5 百元以下罰金，致重
傷者，處1 年以下有期徒刑、拘役或5 百元以下罰金。

司法院資訊處製作；財團法人民間司法改革基金會備份。
